臺灣新北地方法院刑事判決　　　　　　 109年度原訴字第97號
公　訴　人　臺灣新北地方檢察署檢察官
被　　　告　楊煜瀚


　　　　　　詹稚聖


　　　　　　陳淯琮


上列被告因詐欺案件，經檢察官提起公訴（109 年度偵字第9062
號、109 年度偵字第9919號、109 年度偵字第9920號、109 年度
偵字第14981 號），本院判決如下：
    主  文
子○○犯如附表二各編號「主文欄一」所示之罪名，共肆罪，各
處如附表二各編號「主文欄一」所示之刑及沒收。有期徒刑部分
應執行有期徒刑陸月，如易科罰金，以新臺幣壹仟元折算壹日。
寅○○犯附表二各編號「主文欄二」所示之罪名，共肆罪，各處
如附表二各編號「主文欄二」所示之刑及沒收。有期徒刑部分應
執行有期徒刑陸月，如易科罰金，以新臺幣壹仟元折算壹日。
辛○○犯附表二各編號「主文欄三」所示之罪名，共肆罪，各處
如附表二各編號「主文欄三」所示之刑及沒收。有期徒刑部分應
執行有期徒刑陸月，如易科罰金，以新臺幣壹仟元折算壹日。
    事  實
一、子○○（通訊軟體微信暱稱「預付卡班長」）、寅○○（綽
    號「阿稚」、「阿智」、「錢多多」、「嶄青天」）、辛○○（綽號「卷毛」、微信暱稱「汪銘」，前開3 人共組之微
    信群組名稱為「海軍總部」）均知悉先向他人收購行動電話
    SIM 卡，再販售予不詳之買家使用，將輾轉使詐欺集團成員
    取得並利用作為向他人施用詐術之犯罪工具，藉此規避警方
    追緝，子○○仍於網際網路上刊登販售人頭行動電話SIM 卡
    等訊息，並指示寅○○向外收購人頭卡，再以每張SIM 卡新
    臺幣（下同）800 元之代價向寅○○收購，及另指示辛○○
    向寅○○拿取人頭卡後，再以每張SIM 卡1,000 元之代價販
    售予真實姓名、年籍不詳之人等方式為獲利，而基於幫助詐
    欺取財之各別犯意，適寅○○因見乙○○（所涉詐欺案件，
    業由本院發布通緝中，另行審結）及癸○○（原名：黃家惠
    ，所涉詐欺案件，另案由臺灣雲林地方檢察署檢察官偵辦中
    ）為遊民，遂以每張200 元之代價向乙○○及癸○○收購行
    動電話SIM 卡，癸○○遂於108 年12月15日申辦行動電話門
    號0000000000號、門號0000000000號SIM 卡各1 張（即附表
    一編號一所示之人頭卡門號）後旋即以上揭代價販售予寅○○；乙○○另分別於108 年12月17日、同年月25日及109 年
    1 月3 日，申辦如附表一編號二至四「收購之行動電話門號
    」欄所示行動電話門號SIM 卡各1 張後旋即以相同代價販售
    予寅○○。寅○○各於取得前揭行動電話門號SIM 卡後不久
    ，即交付辛○○，由辛○○再分別於如附表一「門號交付日
    期」欄所示之時間，依子○○指示至特定地點並交付前揭SI
    M 卡予真實姓名、年籍均不詳之成年人而為販售，嗣各該不
    詳成年人各於不詳時間、地點，再交付與上開詐欺集團成員
    使用。嗣詐欺集團成員即於如附表一「詐騙對象及方式」欄
    所示時間及方式，詐騙如附表一「詐騙對象及方式」欄所示
    之人，致使渠等均陷於錯誤，而依該詐騙集團成員指示，分
    別於如附表一「詐騙對象及方式」欄所示時間、地點，匯款
    如附表一「遭詐騙之金額（新臺幣）暨匯入帳戶或遭詐騙之
    金融帳戶」欄所示金額至各該帳戶內，或寄送各該金融帳戶
    至指定地點。子○○及寅○○每出售1 張人頭卡分別可獲得
    200 元之報酬，辛○○則可獲得每日1,200 元之報酬。
二、案經戊○○、丑○○、甲○○、丙○○、丁○○、壬○○、
    卯○○訴由新竹縣政府警察局刑事警察大隊報告臺灣新北地
    方檢察署檢察官偵查起訴。
    理  由
壹、程序方面
    按被告以外之人於審判外之言詞或書面陳述，除法律有規定
    者外，不得作為證據，刑事訴訟法第159 條第1 項固定有明
    文。惟被告以外之人於審判外之陳述，雖不符前4 條之規定
    ，而經當事人於審判程序同意作為證據，法院審酌該言詞陳
    述或書面陳述作成時之情況，認為適當者，亦得為證據；當
    事人、代理人或辯護人於法院調查證據時，知有第159 條第
    1 項不得為證據之情形，而未於言詞辯論終結前聲明異議者
    ，視為有前項之同意，同法第159 條之5 亦有規定。本案下
    述所引被告子○○、寅○○及辛○○以外之人於審判外之陳
    述，經本院提示各該審判外陳述之內容並告以要旨，檢察官
    及被告3 人於本院言詞辯論終結前均未爭執證據能力，復經
    本院審酌該等供述證據作成之客觀情狀，並無證明力明顯過
    低或係違法取得之情形，且為證明本案犯罪事實所必要，認
    為以之作為證據應屬適當，均應有證據能力。另本院後述所
    引用之其餘非供述證據，經本院依法當庭提示令被告辨認或
    告以要旨並依法調查外，復無證據足證係公務員違背法定程
    序所取得，又為證明本案犯罪事實所必要，亦均得作為本案
    證據。
貳、實體方面
一、認定犯罪事實所憑之證據及理由
  ㈠上開事實，業據被告子○○、寅○○及辛○○於本院審理時
    坦承不諱（見本院原訴字卷二第36至37頁），核與證人即共
    同被告乙○○於警詢、偵查中之供述及證述（見偵字14981
    卷第89至92、95至97、549 至554 頁）、證人即另案被告癸○○於警詢、偵查中之供述及證述（見偵字14981 卷第99至
    103 、552 至554 頁），並有新竹縣政府警察指認犯罪嫌疑
    人紀錄表2 份（見偵字14981 卷第18至21、79至83頁）、通
    聯調閱查詢單1 份（見偵字9062卷第75至95頁）、被告子○○（暱稱「預付卡班長」）、寅○○（暱稱「鄉民1 號簡勝
    智」）、辛○○（暱稱「小派」) ）之微信對話紀錄截圖1
    份（見偵字14981 卷第253 至265 頁）、被告寅○○之扣案
    手機內聯絡人資訊、LINE對話紀錄及備忘錄截圖1 份（見偵
    字14981 卷第266 至270 頁）、被告子○○之扣案手機內預
    付卡出售廣告截圖4 張（見偵字14981 卷第273 至276 頁）
    、被告子○○與辛○○（暱稱「汪銘」）之微信對話紀錄截
    圖1 份（見偵字14981 卷第277 至318 頁）、被告子○○之
    iMessage對話紀錄截圖1 份（見偵字14981 卷第319 至324
    頁）、被告辛○○之扣案手機內人頭卡收購建檔列印資料1
    份（見偵字14981 卷第325 至363 頁），以及如附表三「證
    據出處」欄所示之相關證據在卷可佐，堪認被告3 人前揭任
    意性自白與事實相符，堪予採信。
  ㈡又另案被告癸○○於108 年12月15日申辦如附表一編號一「
    收購之行動電話門號」欄所示之行動電話門號SIM 卡2 張、
    共同被告乙○○於108 年12月25日申辦如附表一編號三「收
    購之行動電話門號」欄所示之行動電話門號SIM 卡2 張，均
    係販售予被告寅○○，經被告寅○○交付被告辛○○後，由
    被告辛○○依被告子○○指示交付真實姓名、年籍均不詳之
    購買者，該購買者復轉交付詐欺集團供詐騙使用等情，有如
    前述，因告訴人林建龍（即如附表一編號一所示之告訴人）
    係同（15）日即遭詐騙集團成員以另案被告癸○○所申辦之
    前揭2 支行動電話門號詐騙，又無證據證明被告子○○係分
    次指示，或被告寅○○係分次自另案被告癸○○或共同被告
    乙○○處收購，甚或被告辛○○係分次依被告子○○之個別
    指示而交付同案被告癸○○或共同被告乙○○所申辦之前揭
    行動電話門號SIM 卡予不詳之買家，應認被告子○○分別係
    於如附表一編號一及三「門號交付日期」欄所示之時間內1
    次同時指示被告寅○○收購，並指示被告辛○○交付不詳之
    賣家，被告寅○○亦係於收購如附表一編號一及三「申辦日
    期」欄所示之時間內為同1 次收購，以及被告辛○○係依被
    告子○○指示，各於如附表一編號一及三「門號交付日期」
    欄所示之時間同時交付前揭門號SIM 卡予不詳之買家，併此
    敘明。
  ㈢至公訴意旨雖認被告3 人於108 年10月至11月間與其他擔任
    機房端工作之詐騙集團成員組成詐欺集團，共同意圖為自己
    不法之所有，基於3 人以上共同犯詐欺取財之犯意聯絡，由
    被告子○○指揮被告寅○○向外收購人頭卡，再以1 張SIM
    卡800 元之代價向被告寅○○收購人頭卡，並指揮被告辛○○向被告寅○○、子○○收取人頭卡後交付與上開詐欺集團
    成員使用，被告寅○○即向共同被告乙○○及另案被告癸○○收購如附表一「收購之行動電話門號」欄所示之人頭卡，
    再交付被告辛○○，由被告辛○○依被告子○○之指示轉而
    交付與上開集團不詳成員使用，再由機房端詐騙集團成員對
    如附表一「詐騙對象及方式」欄所示之被害人詐欺取財，被
    告3 人所為應構成三人以上共同犯詐欺取財罪等語。惟查：
    訊據被告3 人自始均堅詞否認有何上開公訴意旨所指三人以
    上共同犯詐欺取財之犯行，且公訴人所舉如附表三「證據出
    處」欄所示之證據，至多僅能證明本案之告訴人或被害人遭
    不詳之詐欺集團成員詐騙而匯款至指定帳戶等情；又共同被
    告乙○○、另案被告癸○○於偵查中之證述及通聯調閱查詢
    單，亦僅可證明乙○○及癸○○有申辦本案之行動電話門號
    ，並將行動電話門號SIM 卡販售予被告寅○○等事實；另被
    告子○○之扣案手機內預付卡出售廣告截圖、被告寅○○之
    扣案手機內備忘錄、被告辛○○之扣案手機內人頭卡收購建
    檔及被告3 人之微信對話紀錄截圖等資料，固得證明被告子
    ○○有對外刊登販售行動電話SIM 卡，被告寅○○紀錄所收
    購之日期、對象等資訊，被告辛○○紀錄販售行動電話SIM
    卡之申辦日、對象、資本資料、行動電話門號，以及被告3
    人間彼此討論被告寅○○所覓得行動電話SIM 卡申辦人之申
    辦進度、申辦費用計算等事項，尚無從進一步證明被告3 人
    均係公訴意旨所指詐騙集團成員之一。再者，遍查卷內並無
    被告3 人與公訴意旨所指其他詐欺集團成員相互聯繫之證據
    ，自難單憑被告3 人曾販賣本案行動電話預付卡予真實姓名
    、年籍不詳之人，即認定被告3 人有與不詳之詐欺集團成員
    犯三人以上共同詐欺取財罪之客觀行為與主觀犯意，此部分
    公訴意旨容有違誤之處。
  ㈣綜上所述，本案事證明確，被告3 人構成幫助詐欺取財之犯
    行均堪以認定，皆應依法論科。
二、論罪
  ㈠按刑法上之幫助犯，係對於犯罪與正犯有共同之認識，而以
    幫助之意思，對於正犯資以助力，而未參與實施犯罪之行為
    者而言（最高法院75年度台上字第1509號、88年度台上字第
    1270號判決意旨可資參照）。是以，如未參與實施犯罪構成
    要件之行為，且係出於幫助之意思提供助力，即屬幫助犯，
    而非共同正犯。查被告寅○○依指示向共同被告乙○○及另
    案被告癸○○購得本案行動電話SIM 卡後，復由被告子○○
    出售予真實姓名、年籍均不詳之人，並指示被告辛○○交付
    該等SIM 卡予不詳之買家，嗣該買家再交付予詐欺集團成員
    用以詐欺取財，被告3 人主觀上應係基於幫助他人詐欺財物
    之不確定故意，且被告3 人之各該行為亦屬刑法詐欺罪構成
    要件以外之行為，皆應屬詐欺取財罪之幫助犯。
  ㈡核被告3 人所為，均係犯刑法第30條第1 項、第339 條第1
    項之幫助詐欺取財罪。公訴人認被告3 人所為，皆係犯刑法
    第339 條之4 第1 項第2 款之三人共同犯詐欺取財罪，容有
    誤會，業如前述，惟因起訴之基本社會事實同一，且本院已
    當庭諭知上揭所涉犯法條（見本院原訴字卷二第36至37頁）
    ，故無礙被告3 人之防禦權行使，自應由本院依刑事訴訟法
    第300 條之規定，以職權變更起訴法條而審理。
  ㈢被告子○○分別指示被告寅○○收購行動電話SIM 卡並指示
    被告辛○○於如附表一編號一、三「門號交付日期」欄所示
    之時間，交付行動電話門號SIM 卡予不詳之買家，幫助詐騙
    集團成員對如附表一編號一、三「詐騙對象及方式」欄所示
    之告訴人或被害人而為詐欺取財犯行，被告3 人各係以一幫
    助行為而同時觸犯6 個（即附表一編號一之部分）、2 個（
    即附表一編號三之部分）幫助詐欺取財罪，均為想像競合犯
    ，皆應依刑法第55條規定，各從一情節較重之幫助詐欺取財
    罪處斷。
  ㈣被告子○○就如附表一編號一至四之「門號交付日期」欄所
    示分別4 次指示被告寅○○向另案被告癸○○或共同被告乙○○分次收購，被告寅○○就如附表一編號一至四「申辦日
    期」欄所示之時間分別4 次向另案被告癸○○或共同被告乙○○收購前揭門號SIM 卡，被告辛○○於如附表一編號一至
    四「門號交付日期」欄所示之時間，分別4 次交付行動電話
    門號SIM 卡予不詳之人等指示、收購或交付行動電話門號SI
    M 卡等之幫助行為，犯意各別，行為互殊，應予分論併罰（
    共4 罪）。
  ㈤又起訴書漏未記載被害人己○○遭詐騙而另於109 年1 月2
    日19時52分許匯款2 萬6,999 元至被害人庚○○元大商業銀
    行帳號000-0000000000000000號帳戶內等情，惟此部分與檢
    察官所起訴部分具有接續犯之實質上一罪關係，應認此部分
    亦為起訴效力所及，應併予審究，附此敘明。
  ㈥刑之加重減輕
  ⒈被告辛○○前於106 年間因詐欺案件，經臺灣桃園地方法院
    以107 年度審易字第508 號判決判處有期徒刑2 月確定，復
    於107 年間因不能安全駕駛案件，經臺灣桃園地方法院以10
    7 年度桃交簡字第466 號判決判處有期徒刑2 月確定，上開
    2 罪經臺灣桃園地方法院以107 年度聲字第2160裁定應執行
    有期徒刑3 月確定，於107 年12月16日縮短刑期執行完畢等
    情，有臺灣高等法院被告前案紀錄表1 份附卷可憑，是被告
    於受有期徒刑執行完畢後5 年內，故意再犯本件有期徒刑以
    上之4 罪，均為累犯，復參酌司法院大法官會議釋字第775
    號解釋意旨，被告辛○○於前揭構成累犯之詐欺案件執行完
    畢後，於本案仍犯幫助詐欺取財罪，所犯均為侵害財產法益
    ，不法關聯性亟高，可徵其對刑罰反應力之薄弱，爰就被告
    辛○○所犯本案幫助詐欺取財罪部分，均依刑法第47條第1
    項之規定，加重其刑。
  ⒉被告3 人基於幫助之犯意而為詐欺取財犯行構成要件以外之
    行為，均為幫助犯，爰依刑法第30條第2 項之規定，皆按正
    犯之刑減輕之。
三、爰審酌被告辛○○前已因幫助詐欺取財犯行經法院判處拘役
    50日確定之前案紀錄（此部分不構成累犯），有臺灣高等法
    院被告前案紀錄表1 份在卷可查，素行非佳，又被告3 人為
    貪圖不法利益，由被告寅○○向乙○○、癸○○等遊民收購
    行動電話SIM 卡，由被告子○○透過網際網路兜售，被告辛○○再依被告子○○指示向被告寅○○拿取行動電話SIM 卡
    後再出賣而交付予真實姓名、年籍不詳之人，使詐欺集團成
    員得以取得人頭行動電話SIM 卡，作為集團成員對本案告訴
    人及被害人詐騙之犯罪工具，以此方式幫助詐欺集團遂行詐
    欺取財之目的，造成告訴人及被害人財產法益侵害，實不足
    取，惟考量被告3 人於本院審理中終能坦承犯行，犯後態度
    尚佳，惟均未與告訴人或被害人達成調解以賠償其等之損害
    ，及被告子○○自承大學畢業之智識程度，目前從事火鍋料
    批發、月收入約4 萬餘元、與配偶及未成年子女2 名同住、
    需扶養配偶及子女之家庭經濟生活狀況（見本院原訴字卷一
    第239 頁）；被告寅○○自承高中肄業之智識程度，目前從
    事臨時工、與家人同住、無須扶養他人之家庭經濟生活狀況
    （見本院原訴字卷一第136 頁）；被告辛○○自承高中畢業
    之智識程度，目前從事臨時工、與家人同住、無須扶養他人
    之家庭經濟生活狀況（見本院原訴字卷一第136 頁）等一切
    情狀，各量處如附表二主文欄所示之刑，並均諭知易科罰金
    之折算標準，及就有期徒刑部分各定其應執行之刑，暨諭知
    易科罰金之折算標準。
四、沒收
  ㈠按供犯罪所用、犯罪預備之物或犯罪所生之物，屬於犯罪行
    為人者，得沒收之，刑法第38條第2 項前段定有明文。查自
    被告子○○處扣案之IPHONE 6S 手機1 支，為被告子○○所
    有並供犯本案犯行聯繫之用，業經被告子○○於本院審理時
    陳明在卷（見本院原訴字卷二第22頁）；自被告寅○○處扣
    案之IPHONE 6S 手機1 支（含門號SIM 卡：0000000000號）
    為被告寅○○所有並供犯本案犯行聯繫之用，此經被告寅○○於本院審理時陳明在卷（見本院原訴字卷一第129 頁、卷
    二第22頁）；自被告辛○○處扣案之紅米7 手機1 支，為被
    告辛○○所有並供犯本案犯行聯繫之用，亦經被告辛○○於
    本院審理時陳明在卷（見本院原訴字卷二第22頁），爰均依
    刑法第38條第2 項前段規定，於其等各次犯罪項下宣告沒收
    。至於自被告子○○另扣得之IPHONE 7手機2 支，依卷內事
    證，並無證據證明與本案相關，爰均不予宣告沒收。
  ㈡按犯罪所得，屬於犯罪行為人者，沒收之；前2 項之沒收，
    於全部或一部不能沒收或不宜執行沒收時，追徵其價額，刑
    法第38條之1 第1 項前段、第3 項定有明文。經查：
  ⒈被告子○○於警詢時供承：我一張SIM 卡以800 元跟被告寅
    ○○購買，然後用微信、蝦皮轉售給他人，1 張SIM 卡賣1,
    000 或1,100 元等語（見偵字9920卷第59頁），而被告辛○○於警詢時亦供稱：被告子○○販賣SIM 卡售價大概1 張1,
    000 至1,500 元不等等語（見偵字14981 卷第73頁），是依
    「罪證有疑，有利被告」之證據法則，依最有利於被告子○○認定，應認被告子○○本案轉手販賣SIM 卡以幫助他人詐
    欺取財之犯罪所得為每張SIM 卡200 元，是被告子○○就如
    附表一編號一及三「收購之行動電話門號」欄所示販售行動
    電話門號SIM 卡皆為2 張，此部分犯罪所得各為400 元；就
    如附表一編號二及四「收購之行動電話門號」欄所示販售行
    動電話門號SIM 卡皆為1 張，此部分犯罪所得各為200 元，
    應於各該次犯罪項下宣告沒收。公訴意旨認定被告子○○每
    出售1 張SIM 卡可獲得300 元之報酬部分，容有未洽，併此
    敘明。
  ⒉被告寅○○於警詢時供承：被告子○○雇用我收購人頭預付
    卡，一張800 元，我一張賺200 元等語（見偵字14981 卷第
    33、35頁）；於偵查中亦供稱：被告子○○就1 張人頭SIM
    卡給我800 元，其中300 元給電信公司，300 元給申辦人頭
    卡的人，我自己的報酬是200 元等語（見偵字9062卷第101
    至103 頁、偵字14981 卷第418 頁），核與被告子○○於偵
    查中供稱：向被告寅○○收購1 張800 元等語相符（見偵字
    14981 卷第421 頁），堪認被告寅○○就本案每收購並轉賣
    1 張人頭SIM 卡以幫助他人詐欺取財之犯罪所得為200 元，
    是被告寅○○就如附表一編號一及三「收購之行動電話門號
    」欄所示收購行動電話門號SIM 卡皆為2 張，此部分犯罪所
    得各為400 元；就如附表一編號二及四「收購之行動電話門
    號」欄所示收購行動電話門號SIM 卡皆為1 張，此部分犯罪
    所得各為200 元，應於各該次犯罪項下宣告沒收。至被告寅
    ○○於本院準備程序時固改稱1 張SIM 卡賺250 元（見本院
    原訴卷一第129 頁），惟依卷內事證，尚無證據證明被告寅
    ○○於本案收購每SIM 卡之犯罪所得有超過200 元，自較不
    足採，併予說明。
  ⒊被告辛○○於警詢時供承：子○○指示我去轉交人頭SIM 卡
    ，1 天就是1,200 元，油錢300 元，有時會多給等語（見偵
    字14981 卷第73頁）；於偵查中則供稱：一天薪水1,200 元
    （見偵字9919卷第145 頁），是堪認被告辛○○就本案如附
    表一各編號所示交付SIM 卡與不詳買家以幫助他人詐欺取財
    之犯罪所得為每日1,200 元，應於各該次犯罪項下宣告沒收
    。至被告辛○○於本院準備程序時復供稱受雇於子○○，一
    天1,500 元左右（見本院原訴卷一第129 頁），然依卷內事
    證，亦無證據證明被告辛○○於本案每日之犯罪所得有超過
    1,200 元，並非可採，末此說明。
  ⒋末考量被告3 人之前揭犯罪所得均未直接扣案，且取得犯罪
    所得迄今已有一段時間，衡情應已與被告3 人本身原有之金
    錢混同甚或花用殆盡，性質上已無從就犯罪所得之原物即各
    該現金為沒收，核已屬刑法第38條之1 第3 項所稱全部不能
    沒收之情形，應逕予宣告追徵被告3 人上開犯罪所得。
據上論斷，應依刑事訴訟法第299 條第1 項前段、第300 條，刑
法第30條第1 項前段、第2 項、第339 條第1 項、第55條、第47
條第1 項、第41條第1 項前段、第51條第5 款、第38條第2 項前
段、第38條之1 第1 項前段、第3 項，刑法施行法第1 條之1 第
1項 ，判決如主文。
本案經檢察官鄭心慈提起公訴，檢察官游淑惟到庭執行職務。
中    華    民    國   110    年    11    月    17    日
                  刑事第八庭  審判長法  官  楊仲農
 
                                    法  官  陳盈如
 
                                    法  官  林翠珊                    
以上正本證明與原本無異。
如不服本判決，應於判決送達後20日內敘明上訴理由，向本院提
出上訴狀（應附繕本），上訴於臺灣高等法院。其未敘述上訴理
由者，應於上訴期間屆滿後20日內向本院補提理由書「切勿逕送
上級法院」。
                                    書記官  王敏芳
中    華    民    國   110    年    11    月    17    日
附錄本判決論罪法條：
中華民國刑法第339條
（普通詐欺罪）
意圖為自己或第三人不法之所有，以詐術使人將本人或第三人之
物交付者，處 5 年以下有期徒刑、拘役或科或併科 50 萬元以
下罰金。
以前項方法得財產上不法之利益或使第三人得之者，亦同。
前二項之未遂犯罰之。 
中華民國刑法第30條
（幫助犯及其處罰）
幫助他人實行犯罪行為者，為幫助犯。雖他人不知幫助之情者，
亦同。
幫助犯之處罰，得按正犯之刑減輕之。